【裁判字號】    94,訴,1590
【裁判日期】    950628
【裁判案由】    違反槍砲彈藥刀械管制條例
【裁判全文】
臺灣臺北地方法院刑事判決      九十四年度訴字第一五九０號
公  訴  人  臺灣臺北地方法院檢察署檢察官
被      告  甲○○
選任辯護人  李淑寶律師
上列被告因違反槍砲彈藥刀械管制條例案件，經檢察官提起公訴
（九十四年度偵字第一八六三七號），本院判決如下：
    主  文
甲○○共同未經許可，製造可發射子彈具有殺傷力之改造手槍，
處有期徒刑貳年，併科罰金新臺幣伍萬元，罰金如易服勞役，以
銀元佰元即新臺幣玖佰元折算壹日，扣案改造手槍壹枝（槍枝
管制編號：0000000000號）、金屬彈頭伍拾伍顆、金
屬彈殼拾顆、未裝填火藥之土造子彈顆，均沒收。
    事  實
一、甲○○明知未經許可，不得製造、持有可發射金屬或子彈具
    殺傷力之各式槍枝及具殺傷力之子彈，竟與黃祥豪（原名黃
    朝旗，另經檢察官提起公訴）及真實姓名年籍不詳，綽號「
    阿華」之成年男子，共同基於製造（改造）可發射金屬或子
    彈具殺傷力之改造手槍及製造子彈之犯意聯絡，由甲○○於
    民國九十四年九月初某日，在臺北縣板橋市某電子遊戲場，
    以新臺幣（下同）五千元代價，向黃祥豪及「阿華」購買土
    造金屬槍管一支，再依該二人之指示，前往臺北縣新莊市某
    模型玩具店購買適合換裝該槍管之仿FN廠一九一０型半自動
    手槍製造之金屬玩具手槍一把，旋與「阿華」至上開電子遊
    戲場附近路邊陰暗處，由「阿華」當場下手換裝並教導甲○
    ○如何換裝，將該玩具手槍原有槍管換裝為土造金屬槍管，
    改造成具殺傷力之改造手槍（槍枝管制編號0000000
    000號），交甲○○使用，並當場由「阿華」提供金屬彈
    頭五十五顆、金屬彈殼三十三顆、未裝填火藥之土造子彈六
    顆及火藥若干予甲○○，並教導甲○○如何組合裝填火藥於
    該土造子彈上，而由「阿華」當場下手接續裝填組合而製造
    土造子彈三顆（僅其中一顆具殺傷力而屬槍砲彈藥刀械管制
    條例所定子彈），用以配合該改造手槍使用，剩餘材料則備
    供甲○○有需要時再自行裝填。嗣甲○○於九十四年九月二
    十九日十五時五十分，在臺北市○○區○○路、辛亥路口，
    因形跡可疑，為警攔檢查獲，並扣得上開改造手槍一支、已
    裝填火藥之土造子彈三顆、未裝填火藥之土造子彈三顆、金
    屬彈頭五十五顆、金屬彈殼三十三顆，警察進而依甲○○之
    供述而查獲黃祥豪。
二、案經臺北市政府警察局文山第一分局報告臺灣臺北地方法院
    檢察署檢察官偵查起訴。
    理  由
一、認定犯罪事實所憑證據及其認定之理由：
  (一)訊據被告甲○○於警詢、偵查中及本院，均坦承確有向黃祥
    豪及「阿華」購買槍管，並依黃祥豪及「阿華」指示前往購
    買玩具手槍後，由「阿華」指導伊並當場換裝槍管改造完成
    扣案玩具手槍，「阿華」並當場交付彈頭、彈殼、未裝填火
    藥之土造子彈，並指導伊如何組裝，且當場組裝子彈等情不
    諱（九十四年度偵字第一八六三七號偵卷第五四、六二頁、
    本院九十四年十一月十六日訊問筆錄），且有改造手槍一支
    、金屬彈頭五十五顆、金屬彈殼三十三顆、已裝填火藥之土
    造子彈三顆、未裝填火藥之土造子彈三顆扣案可證（同偵卷
    第十五頁臺北市政府警察局文山第一分局扣押物品目錄表、
    第七五頁九十四年度青保管字第九一六號扣押物品清單），
    足認被告前開自白犯罪情節屬實。
  (二)扣案槍枝及已裝填火藥之土造子彈三顆，經內政部警政署刑
    事警察局鑑定結果，送鑑玩具改造手槍一支（未附彈匣，槍
    枝管制編號0000000000），認係由仿FN廠一九一
    ０型半自動手槍製造之金屬玩具手槍，換裝金屬槍管改造而
    成之改造手槍，機械性能良好，可擊發適用之子彈，認具殺
    傷力。送鑑玩具改造子彈三顆（即扣案已裝填火藥之土造子
    彈三顆），一顆，認係具直徑約八‧０四㎜金屬彈頭之土造
    子彈，經實際試射，可擊發，具殺傷力。一顆，認係具直徑
    約八‧０四㎜金屬彈頭之土造子彈，經實際試射，雖可擊發
    ，惟其發射動能甚微，認不具殺傷力。一顆，認係具直徑約
    七‧九一㎜金屬彈頭之土造子彈，經實際試射，無法擊發，
    認不具殺傷力等情，有該局九十四年十月十七日刑鑑字第０
    九四０一五一八四三槍彈鑑定書在卷可稽（同偵卷第六九至
    七一頁），被告所改造之槍枝及所製造之子彈，已具有殺傷
    力甚明，被告犯行已臻明確。
  (三)被告雖於本院辯稱：並未製造槍、彈，而係向「阿華」及黃
    祥豪購得扣案槍、彈等語。惟被告取得扣案槍、彈之情節，
    據於警詢時供稱：實際上是我於九十三年十一月間在北縣板
    橋市一家電子遊藝場結識「阿華」、「阿其」（即黃祥豪）
    ，期間他二人說他們一起改造玩具模型槍，我於九十四年九
    月初就向他二人說要買槍，當時是「阿其」交代「阿華」拿
    著他們車製的手槍槍管一支到我們約定的電子遊藝場外，我
    以五千元代價向他們買槍管，我當場如數將錢交給「阿華」
    ，他二人要我自行到模型玩具店買適用該槍管的模型手槍來
    換槍管，我依其等所言，去某模型玩具店買模型手槍一支，
    再帶著槍管到上述電子遊藝場和「阿華」碰面再到外面路邊
    暗處，由「阿華」教授我如何更換槍管而組裝成一支改造手
    槍…等語（同偵卷第五四頁），於偵查中供稱：是「阿華」
    叫我去買槍身，回來再教我組裝，這是在板橋某電動玩具店
    的外面裝好，是他裝給我看，並當場給我子彈，先給我填好
    火藥，再給我沒有裝的，說要用時再裝…等語（同偵卷第六
    三頁），於本院供稱：槍是經由「阿華」認識黃朝旗（即黃
    祥豪），「阿華」說有地方可以買，他找黃朝旗從那邊拿槍
    管出來給我，槍身…我去買完回去找「阿華」，「阿華」現
    場組裝給我看，順便拿子彈給我，「阿華」有當場組裝幾顆
    給我…等語（本院九十四年十一月十六日訊問筆錄），綜上
    被告供述內容，可知被告原欲向「阿華」及黃祥豪購買槍彈
    ，惟被告實際上並非直接購得改造手槍及具殺傷力之子彈，
    而係依「阿華」、黃祥豪之指示購得零件，或由「阿華」、
    「黃祥豪」提供零件，再會同組裝，共同協力使原不具殺傷
    力之槍、彈零件成為具殺傷力之改造手槍及子彈。則被告本
    件犯行顯屬共同製造槍、彈，而與單純購入而持有改造手槍
    、子彈之情形有別，所辯並非可採。
  (四)綜上，被告製造槍、彈犯行，事證明確，堪予認定。
二、論罪科刑部分：
  (一)核被告所為，係犯槍砲彈藥刀械管制條例第八條第一項之未
    經許可製造其他可發射子彈具有殺傷力之槍枝罪、同條例第
    十二條第一項之未經許可製造子彈罪。被告製造槍枝前持有
    槍枝之主要組成零件即土造金屬槍管之低度行為，為其製造
    槍枝之高度行為所吸收；其製造後持有槍、彈之低度行為，
    分別為其製造槍、彈之高度行為所吸收，均不另論罪。被告
    接續製造子彈之數量雖非單一，然其侵害之法益同一，為接
    續犯，均應以一罪論。又被告接續製造之子彈中已有製造完
    成具殺傷力者，被告之行為已達於製造子彈既遂之程度，因
    在法律上評價為一行為，自無另論製造子彈未遂罪之餘地，
    附此指明。被告與「阿華」、黃祥豪間，有犯意聯絡而互推
    實施犯行，為共同正犯。被告主觀上係基於同一製造槍彈侵
    害社會公共安全法益之犯意，客觀上，其製造子彈之目的係
    為裝填入改造槍枝使用，且均於密接時間內製造，應視為一
    行為觸犯數罪名，是其所犯未經許可製造可發射子彈具有殺
    傷力改造手槍罪及未經許可製造子彈罪間，具有想像競合犯
    之裁判上一罪關係，應依刑法第五十五條前段規定，從較重
    之未經許可製造可發射子彈具有殺傷力槍枝即槍砲彈藥刀械
    管制條例第八條第一項之罪處斷（最高法院七十三年度第一
    次刑事庭會議決議及最高法院九十一年度臺上字第二三九九
    號刑事判決意旨參照）。
  (二)被告為警查獲後，於偵查中自白犯行如前述，並於偵查期間
    之九十四年十月十一日警詢時指認黃祥豪即為出售槍管共同
    改造槍彈之人，並於當日製作筆錄前，帶同警員前往黃祥豪
    住所查證等情，有當日警詢筆錄在卷可稽（同偵卷第五四頁
    反面），黃祥豪因而為警查獲，並經臺灣臺北地方法院檢察
    署檢察官於九十五年五月二十五日以九十五年度偵字第一一
    九九六號提起公訴，復有該起訴書附於本院卷可按，被告犯
    罪後，於偵查中自白，並供述全部槍砲、彈藥之來源，因而
    查獲，應依槍砲彈藥刀械管制條例第十八條第四項前段及刑
    法第六十六條後段之規定，減輕其刑至三分之二。
  (三)爰審酌被告犯罪後雖於本院提出抗辯，惟被告對於犯罪情節
    仍坦承不諱，犯罪後態度尚稱良好，且被告於本案中分擔犯
    行之程度較其他共犯為低，惟製造槍彈對社會治安危害重大
    ，且持有之彈頭、彈殼數量甚多，及被告犯罪之動機、目的
    、犯罪之手段、犯人之品行及智識程度等一切情狀，量處如
    主文所示之刑，並諭知罰金刑易服勞役之折算標準。扣案改
    造手槍一枝（槍枝管制編號：0000000000號）為
    違禁物，應依刑法第三十八條第一項第一款之規定，宣告沒
    收；扣案金屬彈頭五十五顆、金屬彈殼三十三顆、未裝填火
    藥之土造子彈三顆，係供被告犯罪預備之物，且屬被告所有
    ，應依刑法第三十八條第一項第二款規定，宣告沒收；至於
    扣案具殺傷力之子彈一顆，已因鑑定試射擊發而失其違禁物
    之性質，爰不宣告沒收。
據上論斷，應依刑事訴訟法第二百九十九條第一項前段、槍砲彈
藥刀械管制條例第八條第一項、第十二條第一項，刑法第十一條
前段、第五十五條、第四十二條第二項、第三十八條第一項第一
、二款，罰金罰鍰提高標準條例第二條，判決如主文。
本案經檢察官趙雪瑛到庭執行職務
中    華    民    國  九十五  年    六    月  二十八  日
                  刑事第五庭  審判長法  官  黃程暉
                                    法  官  賴秀蘭
                                    法  官  高偉文
以上正本證明與原本無異。
如不服本判決，應於判決送達後十日內，向本院提出上訴狀。
                                    書記官  張華瓊
中    華    民    國  九十五  年    六    月  二十八  日
附錄本案論罪科刑法條全文
槍砲彈藥刀械管制條例第八條
未經許可，製造、販賣或運輸鋼筆槍、瓦斯槍、麻醉槍、獵槍、
空氣槍或第四條第一項第一款所定其他可發射金屬或子彈具有殺
傷力之各式槍砲者，處無期徒刑或五年以上有期徒刑，併科新臺
幣一千萬元以下罰金。
未經許可，轉讓、出租或出借前項所列槍枝者，處五年以上有期
徒刑，併科新臺幣一千萬元以下罰金。
意圖供自己或他人犯罪之用，而犯前二項之罪者，處無期徒刑或
七年以上有期徒刑，併科新臺幣一千萬元以下罰金。
未經許可，持有、寄藏或意圖販賣而陳列第一項所列槍枝者，處
三年以上十年以下有期徒刑，併科新臺幣七百萬元以下罰金。
第一項至第三項之未遂犯罰之。
槍砲彈藥刀械管制條例第十二條
未經許可，製造、販賣或運輸子彈者，處一年以上七年以下有期
徒刑，併科新臺幣五百萬元以下罰金。
未經許可，轉讓、出租或出借子彈者，處六月以上五年以下有期
徒刑，併科新臺幣三百萬元以下罰金。
意圖供自己或他人犯罪之用，而犯前二項之罪者，處三年以上十
年以下有期徒刑，併科新臺幣七百萬元以下罰金。
未經許可，持有、寄藏或意圖販賣而陳列子彈者，處五年以下有
期徒刑，併科新臺幣三百萬元以下罰金。
第一項至第三項之未遂犯罰之。


司法院資訊處製作；財團法人民間司法改革基金會備份。
